臺灣臺中地方法院臺中簡易庭民事判決
111年度中簡字第838號
原      告  人間美村大廈管理委員會

法定代理人  吳宗吉  
被      告  黃志銘  
上列當事人間給付管理費事件，於民國111年4月19日言詞辯論終
結，本院判決如下：
    主      文
原告之訴駁回。
訴訟費用由原告負擔。
    事實及理由
一、原告主張：被告依序於民國109年1月20日、109年1月20日、
    108年5月3日拍定取得臺中市○○區○○路0段000號B1-3、B1-5
    、B1-6房屋（下稱系爭房屋）之所有權，為人間美村大廈之
    區分所有權人，負有繳交管理費之義務。依住戶規約第36條
    明定「管理委員會對管理費等之債權，對因買賣、拍賣、繼
    承、讓與等其它事由承受各區分所有權者亦有效，各該承受
    者亦負清償之責。」，故被告依法自有承受前手所積欠管理
    費債務之義務。惟被告尚積欠自97年4月至108年4月止之管
    理費合計新臺幣（下同）144萬0120元，爰依公寓大廈管理
    條例第21條規定，請求被告給付管理費144萬0120元等語，
    並聲明：被告應給付原告144萬0120元及自支付命令送達翌
    日起至清償日止，按年息百分之5計算之利息。
二、被告則以：被告法拍取得系爭房屋後均依規定繳交管理費，
    並無欠繳情事。至於原告依規約要求被告支付前屋主積欠之
    管理費共144萬0120元，與民法第300條或第301條規定牴觸
    ，應屬無效，依債之相對性原則，該管理費應向原區分所有
    權人請求，非向新拍定人請求等語置辯，答辯聲明：駁回原
    告之訴。
三、得心證之理由：
　㈠原告主張被告先後於108年5月3日、109年1月20日拍定取得系
    爭房屋所有權，系爭房屋積欠97年4月至108年4月之管理費1
    44萬0120元等情，業據其提出存證信函、管理費計算表、規
    約、管理費查詢表及建物謄本為證（見司促卷第9-17、35-4
    5頁），且為被告所不爭執，堪認為真正。
　㈡按公寓大廈共用部分、約定共用部分之修繕、管理、維護費
    用由公共基金支付或由區分所有權人按其共有之應有部分比
    例分擔之，若區分所有權人會議或規約另有規定者，從其規
    定；區分所有權之繼受人，應於繼受後遵守原區分所有權人
    依本條例或規約所定之一切權利義務事項，公寓大廈管理條
    例第10條第2項、第24條第1項規定甚明。又公寓大廈管理條
    例第24條規定區分所有權人之繼受人應繼受原區分所有權人
    依本條例或規約所定之一切權利義務，係指依本條例或規約
    所定關於公寓大廈、基地或附屬設施之管理使用及其他住戶
    間相互關係之事項而言，例如依規約設定公寓大廈共用部分
    之專用權 (法定空地如何使用、頂樓應如何使用等等) ，又
    如依規約所定管理費之計算方式，對區分所有權人之繼受人
    亦有拘束力。惟對於繼受人前手區分所有權人所積欠之管理
    費，此項債權債務關係原係存在於社區管理委員會與積欠管
    理費之前手區分所有權人之間，依債之相對性原則，本應向
    原區分所有權人請求，且其法律關係早已明確，不在前開法
    條規範範圍內。再者，依現行法規定，管理委員會對住戶積
    欠管理費一事，並無公示方法，若將此義務強加於後手區分
    所有權人，會讓一般交易之第三人遭受不測之損害，亦會對
    法院拍賣程序造成不利之影響，減低有意承買者之意願，導
    致抵押權人無法充分受償，妨害經濟發展和資源之利用。故
    拍定人不須就債務人欠繳之管理費，負擔清償責任（司法院
    司法業務研究會第49期研究專輯第30則、臺灣高等法院暨所
    屬法院93年法律座談會民事類提案第13號研討結果、98年法
    律座談會民執類提案第20號研討結果參照）。本件被告係經
    由法院拍賣取得系爭房屋所有權，對於前手所欠大樓管理費
    ，依法自不負清償責任。
　㈢原告提出人間美村大廈住處規約第36條規定「對繼承人的債
    權行使：管理委員會對管理費等所擁有的債權，對因買賣、
    拍賣、繼承、讓與等其它事由承受各區分所有權者亦有效，
    各該承受者亦負清償之責」。惟區分所有權人之繼受人應繼
    受原區分所有權人關於公寓大廈之權利義務範圍，應依公寓
    大廈管理條例第24條第1項規定繼受之，非屬區分所有權人
    得依規約訂立之區分所有權人應共同遵守事項範圍，前開規
    約就因買賣、拍賣承受各區分所有權者應承擔已發生管理費
    之規定，違反法律規定，應屬無效。原告主張依規約規定被
    告應負擔前手所欠管理費云云，亦無理由。
四、從而，原告依公寓大廈管理條例第21條規定，請求被告給付
    144萬0120元及利息，為無理由，應駁回原告之訴。
五、本件因事證已臻明確，兩造其餘攻擊、防禦方法，與判決之
    結果不生影響，無庸逐一論究，末此敘明。
六、據上論結，本件原告之訴為無理由，依民事訴訟法第78條，
    判決如主文。
中　　華　　民　　國　　111 　年　　5 　　月　　19　　日
                  臺灣臺中地方法院臺中簡易庭
                                  法  官  熊祥雲
以上為正本係照原本作成。
如不服本判決，應於送達後20日內，向本院提出上訴狀並表明上
訴理由，如於本判決宣示後送達前提起上訴者，應於判決送達後
20日內補提上訴理由書（須附繕本）。如委任律師提起上訴者，
應一併繳納上訴審裁判費。
中　　華　　民　　國　　111 　年　　5 　　月　　19　　日
                                  書記官  王麗麗